【裁判字號】    96,訴,1194
【裁判日期】    970728
【裁判案由】    毒品危害防制條例
【裁判全文】
臺灣士林地方法院刑事判決              96年度訴字第1194號
公  訴  人  臺灣士林地方法院檢察署檢察官
被      告  甲○○
                      樓
                    （另案於臺灣基隆監獄執行中）
上列被告因違反毒品危害防制條例案件，經檢察官提起公訴（96
年度毒偵緝字第150 號），被告於準備程序進行中，就被訴事實
為有罪之陳述，經本院合議庭裁定由受命法官獨任進行簡式審判
程序，並判決如下：
    主  文
甲○○施用第一級毒品，累犯，處有期徒刑柒月，減為有期徒刑
月又拾伍日。扣案第一級毒品海洛因伍包合計淨重點陸陸公
克均沒收銷燬之、盛裝前開毒品海洛因所用之包裝袋伍只、殘渣
袋貳個、玻璃球壹個、塑膠分裝吸管壹支均沒收；又施用第二級
毒品，累犯，處有期徒刑肆月，減為有期徒刑貳月；又施用第一
級毒品，累犯，處有期徒刑捌月，減為有期徒刑肆月。扣案注射
針筒壹支、殘渣袋貳個均沒收；又施用第二級毒品，累犯，處有
期徒刑伍月，減為有期徒刑貳月又拾伍日。應執行有期徒刑拾月
。扣案第一級毒品海洛因伍包合計淨重點陸陸公克均沒收銷燬
之、盛裝前開毒品海洛因所用之包裝袋伍只、殘渣袋肆個、玻璃
球壹個、塑膠分裝吸管壹支及注射針筒壹支均沒收。
    事  實
一、甲○○前因施用毒品案件，經觀察、勒戒後，認有繼續施用
    毒品之傾向，經裁定令入戒治處所施以強制戒治1 年，於民
    國90年9 月4 日強制戒治期滿，由臺灣基隆地方法院檢察署
    檢察官以90年度戒毒偵字第117 號為不起訴處分確定。又因
    施用毒品案件，先送強制戒治，於93年1 月8 日戒治期滿執
    行完畢，至其刑事責任部分，經臺灣基隆地方法院以91年度
    訴字第531 號判決處有期徒刑7 月確定，於93年7 月17日縮
    刑期滿執行完畢。再因施用毒品案件，經臺灣基隆地方法院
    以94年度訴字第1014號判決處有期徒刑7 月，並經臺灣高等
    法院以95年度上訴字第407 號判決駁回上訴確定，於95年11
    月27日縮刑期滿執行完畢（構成累犯）。詎甲○○猶不知悔
    改。於前案強制戒治執行完畢釋放後5 年內，復分別基於施
    用第一級毒品海洛因、第二級毒品甲基安非他命之犯意，於
    (一)96年2 月14日中午某時許，以將海洛因攙於香菸內點火吸
    食之方式，在臺北市○○區○○路3 段60巷12弄77號1 樓之
    3 居處內，施用第一級毒品海洛因1 次。(二)96年2 月14日中
    午某時許，在上開居所，以將甲基安非他命置放於錫箔紙上
    燒烤吸食煙霧之方式，施用第二級毒品甲基安非他命1 次。
    (三)96年2 月15日晚上8 時40分至9 時40分間之某時，在上址
    居處，以海洛因摻入香菸點燃吸食之方式，施用第一級毒品
    海洛因1 次。(四)96年2 月15日晚上8 時40分至9 時40分間之
    某時，在上址居處，以將甲基安非他命置放於錫箔紙上燒烤
    吸食煙霧之方式，施用第二級毒品甲基安非他命1 次。嗣分
    別於：(一)96年2 月14日下午2 時10分許，員警持搜索票至上
    址搜索時，為警當場扣得第一級毒品海洛因5 包（合計淨重
    3.66公克）、殘渣袋2 個、玻璃球1 個、塑膠分裝吸管1 支
    。(二)96年2 月15日晚上9 時40分許，在上址為警查獲，並扣
    得注射針筒1 支、殘渣袋2 個。
二、案經臺北市政府警察局中山分局及內湖分局報告臺灣士林地
    方法院檢察署檢察官偵查起訴。
    理  由
一、本件被告所犯非死刑、無期徒刑或最輕本刑有期徒刑3 年以
    上之罪，亦非高等法院管轄第一審案件，且於準備程序進行
    中，被告先就被訴事實為有罪之陳述，經告知被告簡式審判
    程序之旨，並聽取檢察官、被告之意見後，本院合議庭裁定
    由受命法官進行簡式審判程序，是本件之證據調查，依刑事
    訴訟法第273 條之2 規定，不受同法第159 條第1 項、第16
    1 條之2 、第161 條之3 、第163 條之1 及第164 條至第17
    0 條規定之限制，合先敘明。
二、上揭犯罪事實，業據被告甲○○於本院審理時坦承不諱（見
    本院卷第42頁、第59頁、第79頁至第82頁），而被告於96年
    2 月14日、96年2 月15日經警查獲時所採集尿液，經分別送
    臺灣尖端先進生技醫藥股份有限公司、憲兵司令部刑事鑑識
    中心以氣相層析質譜儀分析法鑑驗結果，均呈鴉片類及安非
    他命陽性反應，此有該公司96年3 月1 日濫用藥物檢驗報告
    及該鑑識中心97年4 月21日憲直刑鑑字第0970000535號鑑定
    書各1 紙附卷可稽（見96年度毒偵字第447 號卷第68頁、本
    院卷第50頁），並有第一級毒品海洛因5 包（合計淨重3.66
    公克）、殘渣袋2 個、玻璃球1 個、塑膠分裝吸管1 支、注
    射針筒1 支、殘渣袋2 個扣案可資佐證，而前開第一級毒品
    海洛因5 包，經送法務部調查局以氣相層析質譜儀分析法檢
    驗，檢出第一級毒品海洛因成分，亦有法務部調查局96年3
    月16日調科壹字第09623023190 號鑑定書1 紙存卷可參（見
    96年度毒偵緝字第115 號卷第80頁），是被告自白分別施用
    第一級毒品海洛因及第二級毒品甲基安非他命，應認與事實
    相符，而可採信，本件事證明確，被告施用第一級毒品海洛
    因及第二級毒品甲基安非他命之犯行，洵堪認定。又被告有
    事實欄一所示施用毒品經送觀察、勒戒及強制戒治之紀錄，
    有臺灣基隆地方法院檢察署90年度戒毒偵字第117 號不起訴
    處分書、91年度毒偵字第800 號起訴書、94年度毒偵字第29
    68號起訴書、臺灣基隆地方法院91年度訴字第531 號刑事判
    決、臺灣高等法院95年度上訴字第407 號刑事判決（見96年
    度毒偵字第447 號卷第49頁至第58頁）及臺灣高等法院被告
    前案紀錄表在卷可憑（見本院卷第7 頁至第20頁），是被告
    於前次強制戒治執行完畢釋放後5 年內，再犯本件施用第一
    級及第二級毒品之罪，堪以認定，應依法論科。
三、查海洛因、甲基安非他命分別為毒品危害防制條例所稱之第
    一級、第二級毒品，觀諸該條例第2 條第2 項第1 款、第2
    款規定甚明。謂集合犯係指立法者所制定之犯罪構成要件中
    ，本即預定有數個同種類行為而反覆實行之犯罪而言。故是
    否集合犯之判斷，客觀上，自應斟酌法律規範之本來意涵、
    實現該犯罪目的之必要手段、社會生活經驗中該犯罪必然反
    覆實行之常態及社會通念等；主觀上，則視其反覆實施之行
    為是否出於行為人之一個犯意，並秉持刑罰公平原則，加以
    判斷之。稽以行為人施用毒品之原因，不一而足，其多次施
    用毒品之行為，未必皆出於行為人之一個犯意決定；且觀諸
    毒品危害防制條例第10條第1 項、第2 項施用毒品罪之構成
    要件文義衡之，實無從認定立法者本即預定該犯罪之本質，
    必有數個同種類行為而反覆實行之集合犯行，故上開施用毒
    品罪，應非集合犯之罪。又行為人各次施用毒品之行為，均
    係為滿足各該次之毒癮，於滿足毒癮後，該次行為即已完成
    ；是各次均為各自獨立之行為，各具獨立性，其前後次施用
    毒品行為間，自無密切不可分之關係，各自獨立構成同一施
    用毒品罪責，顯然不合接續犯之構成要件。故刑法修正廢除
    連續犯後，多次施用毒品之犯行，採一罪一罰．始符合立法
    本旨。從而，被告先後於96年2 月14日、96年2 月15日，分
    別施用毒品之犯行，自應採一罪一罰。核被告於96年2 月14
    日分別施用海洛因、甲基安非他命之犯行，係犯毒品危害防
    制條例第10條第1 項、第2 項之施用第一級、第二級毒品罪
    。被告於96年2 月15日分別施用海洛因、甲基安非他命之犯
    行，係犯毒品危害防制條例第10條第1 項、第2 項之施用第
    一級、第二級毒品罪。其施用第一級、第二級毒品前後持有
    第一級、第二級毒品之低度行為，為施用第一級、第二級毒
    品之高度行為所吸收，均不另論罪。上開4 罪，犯意各別，
    行為互殊，應予分論併罰。又被告有犯罪事實欄所載之犯罪
    科刑執行紀錄，有臺灣高等法院被告前案紀錄表在卷可稽，
    其於有期徒刑執行完畢後5 年內，故意再犯本案有期徒刑之
    罪，係屬累犯，應依刑法第47條第1 項之規定論以累犯，並
    加重其刑。爰審酌被告素行非佳，前因施用毒品案件，經法
    院裁定送觀察、勒戒強制戒治後，竟仍無法戒除毒癮，復又
    再施用毒品，惟念其施用毒品乃戕害個人身心健康，尚未危
    及他人，其犯罪之動機、目的、手段、施用時間、施用次數
    及其智識程度、犯後坦認犯行，態度尚稱良好等一切情狀，
    就被告施用第一級、第二級毒品犯行，分別量處如主文所示
    之刑。末按中華民國96年罪犯減刑條例第5 條規定：「本條
    例施行前，經通緝而未於中華民國96年12月31日以前自動歸
    案接受偵查、審判或執行者，不得依本條例減刑。」係指於
    該條例施行前經通緝，而未於所定限期內自動歸案者，不得
    依該條例減刑，如係於該條例施行後始經通緝，應不受該條
    規定不得減刑之限制。本案被告係於中華民國96年罪犯減刑
    條例施行後之96年7 月18日經檢察署通緝，有通緝書在卷可
    憑，依首開說明，並無同條例第5 條之適用，先予敘明。因
    被告犯罪時間均在96年4 月24日以前，亦無其他不合中華民
    國96年罪犯減刑所定不得減刑之情形，爰依中華民國96年罪
    犯減刑條例第2 條第1 項第3 款、第7 條規定，均減其宣告
    刑二分之一，並依法定其應執行刑，以示懲儆。
四、扣案之第一級毒品海洛因5 包（合計淨重3.66公克），係違
    禁物，不問屬於犯人與否，均應依毒品危害防制條例第18條
    第1 項前段宣告沒收銷燬。至扣案盛裝上開毒品所用之包裝
    袋5 只，為被告所有之物，業據其供明在卷，該包裝袋具有
    防止毒品裸露、散逸及便利攜帶之功能，自屬供本案施用海
    洛因犯行所用之物，上開包裝袋均依刑法第38條第1 項第2
    款規定宣告沒收。至於扣案之殘渣袋合計4 個、玻璃球1 個
    、塑膠分裝吸管1 支、注射針筒1 支，係被告所有供其施用
    第一級毒品海洛因及施用第二級毒品甲基安非他命所用之物
    ，業據被告陳明在卷，均應依刑法第38條第1 項第2 款規定
    宣告沒收。
據上論斷，應依刑事訴訟法273 條之1 第1 項、第299 條第1 項
前段，毒品危害防制條例第10條第1 項、第2 項、第18條第1 項
前段，刑法第11條、第47條第1 項、第51條第5 款、第38條第1
項第2 款，中華民國96年罪犯減刑條例第2 條第1 項第3 款、第
7 條，判決如主文。
本案經檢察官吳維雅到庭執行職務。
中    華    民    國    97    年    7    月    28    日
                  刑事第四庭法  官  高雅敏
以上正本證明與原本無異。
如不服本判決，應於收受送達後10日內向本院提出上訴書狀，其
未敘述上訴理由者，應於上訴期間屆滿後20日內向本院補提理由
書狀。
                            書記官  陳映羽
中    華    民    國    97    年    11    月    3    日
附錄本案論罪科刑法條
毒品危害防制條例第10條
施用第一級毒品者，處 6 月以上 5 年以下有期徒刑。
施用第二級毒品者，處 3 年以下有期徒刑。


司法院資訊處製作；財團法人民間司法改革基金會備份。
